最高法院刑事判決　　　　　　　　　　　　　　　九十一年度台上字第二八九八號
　　上　訴　人　甲○○
　　選任辯護人　張政衡律師
右上訴人因偽造文書案件，不服台灣高等法院花蓮分院中華民國八十九年三月十四日
第二審判決（八十九年度上訴字第二四號，起訴案號：台灣台東地方法院檢察署八十
七年度偵續二字第一號），提起上訴，本院判決如左：
    主  文
原判決撤銷，發回台灣高等法院花蓮分院。
    理  由
本件原判決認定：上訴人甲○○為台東縣台東地政事務所之測量員，係依法令從事公
務之人員，於民國八十五年一月十六日，在台東地政事務所依法辦理林國森所有坐落
台東市○○段第二○一三、二○一六、二○一七地號土地與江芳祥所有同段第二○一
二、二○一四、二○一五地號土地間，因實施地籍重測發生界址指界爭議之協調時，
明知林國森之代理人林文彬與江芳祥已達成協議，雙方同意以八十五年重測區界址糾
紛協調會議資料所附略圖辦理定界，將「經協調後，雙方願意依土地測量局協助指界
結果，如附圖實線為界計算面積」字樣載明於會議記錄，並由雙方簽名完成協調程序
。迨同年四月間，台灣省土地測量局台東重測人員欲依協調結果定界時，因江芳祥事
後反悔，不同意依前揭協調會議紀錄辦理定界，上訴人竟未得林國森之同意，擅自將
上開會議記錄之結論以修正液塗改為「經協調後，雙方各持己見，無法達成協議，擬
移請台東縣政府土地界址糾紛調解委員會續辦處理」字樣，並提出行使，送請台東縣
政府協調調處未成，足生損害於台東地政事務所、台東縣政府土地界址糾紛調解委員
會及林國森等情。因而撤銷第一審諭知上訴人無罪之判決，改判論處上訴人行使變造
公文書，足以生損害於公眾及他人罪刑，固非無見。
惟查：(一)上訴期間為十日，自送達判決後起算，刑事訴訟法第三百四十九條前段定有
明文。本件經第一審法院於八十八年十一月十六日宣判無罪（但判決正本載為八十八
年十一月十九日）後，已於八十八年十二月十四日將判決正本送達於被告（即上訴人
）及告訴人等，有送達證書附卷可稽（見第一審卷第四十一至四十三頁）。而應送達
於檢察官之判決正本，依送達人即法警周碧純之記載，係於（八十八年）十二月十七
日送達於檢察官，亦有送達證書在卷可憑（見第一審卷第四十頁）。嗣檢察官於八十
九年一月六日提起第二審上訴時，雖表明係八十九年一月三日始接受判決正本（見原
審卷第三頁），並在「送達證書」上蓋用八十九年一月三日之日期戳（另送達時間欄
亦載為八十九年一月三日）；但與前述送達人所記載之送達日期八十八年十二月十七
日，相去甚遠。究竟何者為正確，攸關檢察官之上訴是否逾期，在未究明前，即屬無
憑判斷，原審未予徹查明白，即遽行判決，自嫌速斷。(二)刑法第二百十一條之偽造、
變造公文書罪，以足以生損害於公眾或他人為要件。所謂足以生損害於公眾或他人，
不以兼而有之為必要，如有其一，其犯罪即為成立；但兼而有之者，仍僅單純一罪，
不發生刑法第五十五條所規定，一行為而觸犯數罪名之問題。原判決認定，上訴人變
造「土地界址糾紛協調會議調處紀錄」，足以生損害於公眾及他人，為想像競合犯，
應依刑法第五十五條規定從一重處斷（見原判決第五面倒數第二、三行），亦有適用
法則不當之違誤。上訴意旨指摘原判決不當，為有理由，應認有撤銷發回更審之原因
。
據上論結，應依刑事訴訟法第三百九十七條、第四百零一條，判決如主文。
中      華      民      國    九十一    年      五      月    二十三    日
                              最高法院刑事第十一庭
                                  審判長法官  呂  潮  澤
                                        法官  白  文  漳
                                        法官  陳  世  雄
                                        法官  孫  增  同
                                        法官  林  開  任
      右正本證明與原本無異
                                              書  記  官
中      華      民      國    九十一    年      五      月    二十八    日
